【裁判字號】    89,訴,34
【裁判日期】    891213
【裁判案由】    業務過失致死等
【裁判全文】
臺灣澎湖地方法院刑事判決                            八十九年度訴字第三四號
    公  訴  人  臺灣澎湖地方法院檢察署檢察官
    被      告  乙○○
    選任辯護人  許文贊
右列被告因業務過失致死等案件，經檢察官提起公訴（八十九年度偵字第一二０號）
，本院判決如左：
    主  文
乙○○從事業務之人，因業務上之過失致人於死，處有期徒刑陸月。又違反事業單位
工作場所發生死亡災害時，雇主應於二十四小時內報告檢查機構之規定，處有期徒刑
貳月。應執行有期徒刑柒月，緩刑參年。
    事  實
一、乙○○係從事建物牆面貼設磁磚工作業務之人，並為勞工安全衛生法第二條第二
    項所稱之雇主，緣其向陳政英承包澎湖縣馬公市前寮里一之四號三層樓房建物外
    牆磁磚重新貼設之工程，乃於民國八十九年三月四日上午，僱用陳惠、蔡興憲、
    呂蔡烏瞬施作上開工程。乙○○本應注意對勞工於高差超過二公尺以上之場所作
    業時，應使勞工使用安全帶、安全帽等必要之防護具，並對於有墜落、崩塌等之
    虞之作業場所，應有符合標準之必要安全衛生設備，以防止引起危害，又無不能
    注意之情形，竟疏未注意，使陳惠等人，在上開高達六點八公尺高之工地作業時
    ，並未配戴安全帶、安全帽，亦未任何設置防止墜落之安全設施，致陳惠於吊昇
    水泥桶時，因不慎掀動所站立之施工架，失足墜地，受有顱內出血等傷害，經送
    醫後，延至同日上午十二時三十五分許，仍不治死亡。又乙○○於警察機關未發
    覺上情前，即主動報案自首，然其並未於上開死亡災害發生後二十四小時內，向
    勞工安全檢查機關報告。
二、案經陳惠之夫甲○○告訴、及澎湖縣政府警察局馬公分局報請臺灣澎湖地方法院
    檢察署檢察官偵查起訴。
    理  由
一、右揭犯罪事實，業據被告乙○○於本院審理時坦承不諱，核與證人蔡興憲、呂蔡
    烏瞬證述之情節相符。而被害人陳惠確係因本件職業災害而死亡，亦經檢察官督
    同法醫師相驗屬實，製有勘驗筆錄、相驗屍體證明書、驗斷書各一紙在卷可稽。
二、按雇主對於在高度二公尺以上之高處作業，勞工有墜落之虞者，應使勞工確實使
    用安全帶、安全帽及其他必要之防護具；前項規定經雇主採安全網等措施者，不
    在此限，勞工安全衛生規則第二百八十一條定有明文。又雇主對於有墜落、崩塌
    等之虞之作業場所，應有符合標準之必要安全衛生設備，以防止引起危害，勞工
    安全衛生法第五條第一項第五款亦定有明文。本件被告為從事建物牆面貼設磁磚
    工作業務之雇主，自應注意上開規定，而依當時又無不能注意之情形，竟疏未注
    意，未使勞工使用必要之防護具，亦未設置必要安全設備，使勞工處於不安全之
    狀態，因而發生本件意外，被告確有應注意、能注意而不注意之過失。另本件經
    行政院勞工委員會南區勞動檢查所就此職業災害檢查結果，亦認未使勞工使用必
    要之防護具、未設置必要安全設備，為本件意外發生之原因，並認雇主涉嫌違反
    勞工安全衛生法第五條第一項、勞工安全衛生設施規則第二百八十一條規定，此
    亦有該所檢查報告書一份附卷足佐。而被告未盡其前開注意義務，致被害人死亡
    ，兩者間顯有相當因果關係。本案事證明確，被告犯行，洵堪認定。
三、核被告乙○○所為，係違反勞工安全衛生法第五條第一項、第二十八條第二項第
    一款之規定，應依同法第三十一條第一項、第三十二條第一項第二款規定處斷，
    及犯刑法第二百七十六條第二項之業務過失致死罪。又被告以一行為觸犯勞工安
    全衛生法第三十一條第一項及刑法第二百七十六條第二項之罪名，為想像競合犯
    ，應依刑法第五十五條規定，從一重之業務過失致死罪處斷。又被告所犯業務過
    失致死罪及勞工安全衛生法第三十二條第一項第二款之罪間，犯意各別，行為互
    殊，應予分論併罰。又被告雖因過失致被害人死亡，然在警察機關尚未發覺前，
    即主動報警自首，業據證人蔡興憲證述屬實，應依刑法第六十二條前段之規定減
    輕其刑。爰審酌被告並無前科，犯後坦承犯行，並已與被害人家屬達成民事上和
    解等一切情狀，量處如主文所示之刑，並定其應執行之刑。又被告前未曾受有期
    徒刑以上刑之宣告，有本院被告全國前案紀錄表在卷可按，經此偵審程序，當知
    警惕，信無再犯之虞，因認其等所宣告之刑以暫不執行為適當，爰予以宣告緩刑
    三年，用啟自新。
據上論斷，應依刑事訴訟法第二百九十九條第一項前段，勞工安全衛生法第三十一條
第一項、第三十二條第一項第二款，刑法第十一條前段、第二百七十六條第二項、第
五十五條、第六十二條前段、第五十一條第五款、第七十四條第一款，罰金罰鍰提高
標準條例第一條前段，判決如主文。
本案經檢察官馬中琍到庭執行職務。
中    華    民國      八十九      年      十二      月     十二     日
                              臺 灣 澎 湖 地 方 法 院 刑 事 庭
                                    法    官  李     宛     玲
右正本證明與原本無異。
如不服本判決，應於判決送達後十日內，向本院提出上訴狀（須附繕本）。
中    華    民    國      八十九      年      十二      月     十三     日
                                    書 記 官  劉     竹     苞
附錄本判決論罪之法條：
勞工安全衛生法第三十一條第一項：
違反第五條第一項或第八條第一項之規定，致發生第二十八條第二項第一款之職業災
害者，處三年以下有期徒刑、拘役或科或併科新台幣十五萬元以下罰金。
勞工安全衛生法第三十二條第一項第二款：
有左列情形之一者，處一年以下有期徒刑、拘役或科或併科新台幣九萬元以下罰金：
二、違反第十條、第二十條第一項、第二十一條第一項、第二十二條第一項或第二十
    八條第二項、第四項之規定。
刑法第二百七十六條第二項：
從事業務之人，因業務上之過失犯前項之罪者，處五年以下有期徒刑或拘役，得併科
三千元以下罰金。


司法院資訊處製作；財團法人民間司法改革基金會備份。
